【裁判字號】    97,訴,584
【裁判日期】    970530
【裁判案由】    第三人異議之訴
【裁判全文】
臺灣臺南地方法院民事判決               97年度訴字第584號
原      告  甲○○
被      告  信南建設股份有限公司
法定代理人  乙○○
上列當事人間第三人異議之訴事件，本院判決如下：
    主  文
原告之訴駁回。
訴訟費用新臺幣貳萬零肆佰零肆元由原告負擔。
    事實及理由
一、按第三人就執行標的物有足以排除強制執行之權利者，得於
    強制執行程序終結前，向執行法院對債權人提起異議之訴，
    如債務人亦否認其權利時，並得以債務人為被告，強制執行
    法第15條定有明文。是第三人異議之訴，依強制執行法第15
    條規定，應以聲請執行之債權人為被告，如債務人亦否認其
    權利時，並應以債務人為被告，其當事人之適格始無欠缺（
    最高法院69年台上字第2224號裁判要旨參照）。又當事人之
    適格有無欠缺乃法院應依職權調查之事項（亦有最高法院31
    年11月19日民刑事庭會議決議、最高法院79年度台抗字第
    415號裁判要旨可資參照）。
二、查本件原告起訴主張本院92年度執字第38082號強制執行事
    件拍賣公告上載編號8之五層樓鋼骨造建物（臨時建號1390
    號，面積共259.2平方公尺），為其所起造之未保存登記建
    物，並非被告所有，訴外人華南銀行股份有限公司誤認為被
    告所有財產而併予查封拍賣，應有違誤，查封至今，被告並
    未否認上開建物非原告所有等情節，對被告提起第三人異議
    之訴，請求撤銷對上開建物之執行程序。然經本院調取上開
    執行案卷審查結果，上開執行事件之執行債權人乃為訴外人
    臺灣金聯資產管理股份有限公司（原聲請執行之債權人為華
    南銀行股份有限公司，嗣由臺灣金聯資產管理股份有限公司
    受讓債權而承受執行程序），原告對上開建物提起第三人異
    議之訴，未以執行債權人為被告，而以無爭執之債務人（即
    本件被告）為被告，其當事人之適格顯無欠缺，前經本院通
    知原告上情，並限期命其另補正適格被告之起訴狀，然原告
    未遵期補正，僅具狀陳稱：債權人並無否認上開建物為其財
    產，僅不知而誤為查封，請求通知債權人參加訴訟，俾免因
    債權人不爭執即列為被告，卻無確認實益等情詞。然依首揭
    規定及說明，若非對債權人或否認權利之債務人提起第三人
    異議之訴，其當事人適格要件即有欠缺，本件原告堅持以無
    爭執之執行債務人為被告提起第三人異議之訴，其當事人適
    格之要件顯有欠缺，自非合法。爰依民事訴訟法第249條第2
    項規定，不經言詞辯論，逕以判決駁回之。
三、依民事訴訟法第249條第2項規定，判決如主文。
中    華    民    國    97    年    5     月    30    日
                  民事第一庭    法  官  陳淑卿
以上正本係照原本作成
如對本判決上訴，須於判決送達後20日內向本院提出上訴狀。
中    華    民    國    97    年    5     月    30    日
                                書記官  程欣怡


司法院資訊處製作；財團法人民間司法改革基金會備份。
